【裁判字號】    96,訴,569
【裁判日期】    970318
【裁判案由】    返還土地
【裁判全文】
臺灣桃園地方法院民事判決               96年度訴字第569號
原      告  甲○○
被      告  乙○○
上列當事人間請求返還土地事件，於民國97年02月19日辯論終結
，本院判決如下：
    主  文
被告應將如附件（０九六）溪測法字第０六一七００號土地複丈
成果圖所示坐落於桃園縣龍潭鄉○○段一一四三地號土地上之Ａ
部分土地（面積一九點一０平方公尺）之所有地上物清除，並將
該部分土地返還原告及其他全體共有人。
訴訟費用由被告負擔。
    事  實
甲、原告方面：
壹、聲明：被告乙○○應自坐落桃園縣龍潭鄉○○段1143地號土
    地 (面積19.10 平方公尺）之擺設物品騰空其所有物，並將
    土地返還原告及全部共有人。
貳、陳述：
一、緣坐落桃園縣龍潭鄉○○段1143地號土地為原告甲○○及其
    他共有人所共有，此有土地登記謄本為證 (見證物一)。 被
    告乙○○未經原告及其他共有人之同意，無權占用系爭土地
    靠近東龍路與龍華路轉角處19.10 平方公尺土地，設攤販賣
    花苗營生，經原告多年向其當面表示不可占用，均置之不理
    。
二、被告持法院之未定案判決書對原告抗辯，是一件非常、非常
    不可採之事，蓋因：(一)因被告非桃園縣政府，非桃園縣警察
    局，亦非桃園縣警察局所屬退休員警或眷屬，更非系爭土地
    所有權人，其與本案土地之所有權毫無任何關係，其何能依
    此判決書對抗，依法信賴取得系爭土地登記所有權之絕對所
    有權人；(二)退萬步言 (是假如說，絕非原告自認) ，系爭土
    地即使是委託他人管理，那此受託管理人依法亦有其管理權
    與處分權，以排除他人使用受託管理之土地的法律權源。由
    上可知，被告持此未定案之判決書，以對抗原告，是絕不可
    採之事實甚明，否則何來民法中謂：「物權非登記不生法律
    效力」之事。
三、此系爭土地之一、二審判決案，均為最高法院廢棄中，而發
    回更二審審理中。今被告若要以法院判決文書對抗原告，理
    應拿出全部 (一、二、三審)之 判決書以供鈞院鑒核，對抗
    原告為是，否則即有隱瞞事實真相，欺騙本案審判長，此種
    行為，不可採。
四、就最高法院廢棄該案原審判決理由中，即已明示：(一)我國之
    信託法是85年01月26日公布施行，才有此法令；(二)原告是依
    法買受系爭土地，而取得土地所有權登記之絕對所有權人，
    理應受土地法第43條保護之指示甚明。
五、就新發現之事實證據項下說明：該案原審認為36年06月16日
    桃園縣政府將系爭土地信託訴外人徐彩祥等9 人登記之判決
    是絕對、絕對錯誤之判決，蓋因：(一)36年06月16日當時並無
    桃園縣政府此機關單位，現在的桃園縣政府是於39年10月25
    日始成立；(二)徐彩祥等9 人為受託人亦有錯誤部分，其中李
    尚房、陳慶祥、魏維水已分別於26年05月16日、31年10月29
    日、32年06月01日過世，其三人於36年06月16日如何能承受
    桃園縣政府信託，且此時根本就無桃園縣政府。由上可知，
    該承審法官判決於36年06月16日桃園縣政府將系爭土地信託
    徐彩祥等9 人登記之事是極為謬誤之事。
六、依據高等法院96年03月26日函，向現大溪地政事務所調閱公
    務用之相關文件－台灣省土地關係人繳驗憑證申請書中載明
    系爭土地所有權之登記過程：(一)申報登記日期為35年06月15
    日 (非36年06月16日)； (二)所繳驗權利憑證為地租收據，非
    信託相關憑證；(三)此證明人為當時村長魏木昌，證明是徐彩
    祥等9 人私有土地；(四)並經當時之新竹州大溪郡地政機關（
    此時根本無桃園縣政府）受理、公告、審查及確定更正，在
    無人異議後，方於36年06月16日核登系爭土地所有權狀給徐
    彩祥等9 人所有。此公文書是經高等法院函於96年03月26日
    而發現之最新證物，應有其公信力。
七、被告非系爭土地所有權人，其若無合法之債權行為，如租賃
    、使用借貸、買賣交付、設定地上權等之法律關係存在時，
    於民法上即係無權占有。
八、由88年08月11日自由時報第14頁中可確實查知，退休員警韓
    昌光不但長期占用配住宿舍，且違法將系爭土地供被告設攤
    營利，收取租金，實已不法，不可採。此可由本報中可詳知
    一切。
九、被告及證人韓曹李妹於庭審中結證，言其現占有使用之系爭
    土地是經韓昌光同意而占有使用10餘年，是絕對不實之言，
    絕不可採。因此有83年04月15日桃警督字第25662 號桃園縣
    警察局書函為證，可資證明韓昌光絕對無權將系爭土地同意
    任何他人使用之法律上依據。此函受文者即是原告於該時向
    警察局指陳被告占用系爭土地設攤營利之事實，後經楊梅分
    局警員將之驅離。未料數月後其又返回占用該地迄今，至本
    訴前再擴大面積使用，且持未定案之法院判決書，對原告出
    言不遜，原告在忍讓10餘年來，實無奈才提起本訴，以維尊
    嚴及土地所有權權益。
十、綜上所述，應可確知系爭土地是私人之物 (非信託物) ，況
    原告是依據我國土地法規第43條買受而取得系爭土地所有權
    絕對效力人，且最高法院亦已明確指述此法律之效力。為此
    請鈞院鑒核，賜判如訴之聲明，以維司法正義及原告等全體
    共有人權利。
參、證據：提出桃園縣龍潭鄉○○段1143地號土地登記謄本一份
    、系爭土地遭占用之現場照片二張、96年03月26日台灣高等
    法院函暨相關文件影本一份、最高法院判決書（95年度台上
    字第2808號）影本一份、88年08月11日自由時報部分影本一
    份、83年04月15日桃警督字第25662號函影本一份。
乙、被告方面：
壹、聲明：原告之訴駁回。
貳、陳述：
一、被告所擺設之攤架位於公設水溝上方以外，並非屬私人土地
    ，而收攤時花卉放置在屋主的車庫中，且並非經常性，是屋
    主車沒回來時才放的，而且是經屋主韓昌光同意借用才放的
    ，所以並無非法佔用私人土地之實，又何來返還原告甲○○
    等人之事呢？
二、被告是經過訴外人韓昌光屋主的同意暫時借用而已，被告僅
    是在那邊做生意，當他們方便的時候，讓被告擺放花卉等物
    品，被告沒有強佔那塊土地。被告設攤的地方就是原告提出
    的相片也可以看得到，被告做生意的地方是水溝跟馬路，不
    能說公共地方也是原告的，房舍裡面被告並無佔用，是房舍
    裡面的人同意被告使用，就算被告有問題，也應該是返還給
    房舍的人就是桃園縣政府警察局，而不是原告。
三、被告只是在那邊擺攤做生意，被告是向韓昌光借用土地，就
    算要還也應該是韓昌光來向被告請求，而且原告也還沒有證
    明他就是土地的所有權人，另一個案件原告也沒有勝訴。又
    據最高法院94年度台上字第709 號民事判決及臺灣高等法院
    94年度重上更（一）字第55號民事判決，甲○○等人所稱之
    土地權，並未判決給甲○○等人。
參、證據：提出最高法院民事判決（94年度台上字第709 號）影
    本一份、臺灣高等法院94年度重上更（一）字第55號民事判
    決影本一份、臺灣桃園地方法院檢察署檢察官不起訴處分書
    （95年偵字第25689 號）影本一份，並聲請訊問證人曹李妹
    。
丙、本院依職權調閱臺灣桃園地方法院檢察署95年度偵字第2568
    9 號竊佔案件卷宗，並依被告聲請傳訊證人曹李妹。
    理  由
一、按土地法第四十三條規定，依本法所為之登記，有絕對效力
    。其規定意旨，厥為確定私有不動產所有權及其他項權利，
    因登記而受保障；其絕對效力者，即指不因錯誤或登記有無
    效原因，而推翻原已登記之效力。是以，即令登記有無效之
    原因而得塗銷，於塗銷登記前，登記權利人自非不得對於第
    三人主張為權利人，並應負擔登記權利人應盡之義務，要無
    疑義。本件原告為桃園縣龍潭鄉○○段1143地號土地之共有
    人，此有土地登記謄本在卷可按，依前揭規定意旨，被告否
    認原告甲○○非系爭土地之所有權人，難認有理。
二、次查，被告占有使用之土地係桃園縣龍潭鄉○○段1143地號
    土地前緣面積19.10 平方公尺部分，經本院會同桃園縣大溪
    地政事務所人員於96年09月06日履勘屬實，此有勘驗筆錄、
    土地複丈成果圖、被告占用土地面積附表等在卷可稽。被告
    陳稱其所擺設之攤架係位於公設水溝上方以外，並非屬私人
    土地等語，亦無可採。
三、第按，所有權人對於無權占有或侵奪其所有物者，得請求返
    還之；對於妨害其所有權者，得請求除去之。民法第七百六
    十七條定有明文。而當事人主張有利於己之事實者，就其事
    實有舉證之責任，為民事訴訟法第277 條前段所明定。是占
    有他人之物而主張具有得以對抗所有人之合法權源者，就此
    項有利於己之事實負有舉證之責。查本件原告為系爭土地之
    共有人，而被告占用該地，已如前述，原告既否認被告係有
    權占用，則被告就其占有系爭土地係有得以對抗原告之正當
    權源，自應負舉證之責。又按，因任職關係獲准配住宿舍，
    僅係屬使用借貸性質，借用人如已離職，依借貸之目的，應
    視為已使用完畢，貸與人得依民法第470 條第1 項規定據以
    請求借用人返還，無待乎另為終止借貸契約之意思表示。故
    被告雖抗辯伊目前使用借貸之土地，係屋主韓昌光服務於桃
    園縣政府警察局時所配住之宿舍云云，然查訴外人韓昌光已
    無在桃園縣政府警察局任職，揆諸上開說明，訴外人韓昌光
    與桃園縣政府警察局間就上開宿舍所成立之使用借貸關係即
    已經消滅，訴外人韓昌光應亦無權再繼續占用系爭土地。而
    被告復未能舉證證明其占用系爭土地有其他之合法權源，僅
    辯稱伊是經訴外人韓昌光屋主的同意，暫時借用等詞云云，
    尚非可採。綜上，本件原告主張被告係無權占用系爭桃園縣
    龍潭鄉○○段1143地號土地，應堪信屬實。
四、綜據上述，原告依民法第767 條、第821 條規定，請求被告
    應將如附件（０九六）溪測法字第０六一七００號土地複丈
    成果圖所示坐落於桃園縣龍潭鄉○○段1143地號土地上之Ａ
    部分土地（面積19.10 平方公尺）之所有地上物清除（即將
    擺設物品騰空其所有物），並將該部分土地返還原告及其他
    全體共有人，於法核無不合，應予准許。
五、本件兩造其餘主張陳述及攻擊防禦方法，核與本件判決結果
    不生影響，無一一審究必要，附此敘明。
六、據上論結，本件原告之訴為有理由，依民事訴訟法第七十八
    條，判決如主文。
中    華    民    國  九十七  年    三    月    十八  日
                  民事第二庭法  官  呂仲玉
以上正本係照原本作成。
如對本判決上訴，須於判決送達後20日內向本院提出上訴狀。
中    華    民    國  九十七  年    三    月    十八  日
                            書記官  賴柏仲


司法院資訊處製作；財團法人民間司法改革基金會備份。
